【裁判字號】    98,審事聲,10
【裁判日期】    980420
【裁判案由】    聲明異議
【裁判全文】
臺灣高雄地方法院民事裁定            98年度審事聲字第10號
異  議  人  慶豐商業銀行股份有限公司
法定代理人  丙○○
代  理  人  甲○○
相  對  人  乙○○
上列異議人對於本院民事執行處司法事務官中華民國98年3 月13
日就97年度司執字第100003號清償借款強制執行程序所為之裁定
提出異議，茲本院裁定如下：
    主  文
異議駁回。
    理  由
一、按司法事務官辦理下列事務：... 二拘提、管收以外之強制
    執行事件，法院組織法第17條之2 第1 項第2 款定有明文。
    又強制執行事件，由法官命書記官督同執達員辦理之；當事
    人或利害關係人，對於執行法院強制執行之命令，或對於執
    行法官、書記官、執達員實施強制執行之方法，強制執行時
    應遵守之程序，或其他侵害利益之情事，得於強制執行程序
    終結前，為聲請或聲明異議；前項聲請或聲明異議，由執行
    法院裁定之，強制執行法第3 條、第12條第1 項、第2 項亦
    有明文。職是，司法事務官就當事人或利害關係人所為之聲
    請或聲明異議，自得予以裁處。次按當事人對於司法事務官
    處理事件所為之終局處分，得於處分送達後10日之不變期間
    內，以書狀向司法事務官提出異議；司法事務官認異議為無
    理由者，應送請法院裁定之，民事訴訟法第240 條之4 第1
    項前段、第2 項定有明文。又此規定依強制執行法第30條之
    1 ，於強制執行程序準用之。
二、異議意旨略以：伊聲請強制執行之標的即現登記在案外人郭
    麗卿名下坐落高雄市○鎮區○○段3 小段1133地號土地及同
    段904 建號（門牌號碼高雄市前鎮區○○○街463 號）建物
    （下合稱系爭不動產），前經台灣高等法院高雄分院（下稱
    高雄高分院）88年度上字391 號判決郭麗卿應塗銷系爭不動
    產之所有權移轉登記（下稱系爭確定判決），即回復為本件
    債務人乙○○所有，而系爭確定判決係屬形成判決，具有對
    世效力，伊依強制執行法第116 條第2 項規定，應得拍賣系
    爭不動產，鈞院駁回伊強制執行之聲請，係有違誤，爰提起
    本件異議等語。
三、本件異議人以本院90年度執字第17954 號債權憑證、系爭確
    定判決為執行名義，聲請對現登記於案外人郭麗卿名下之系
    爭不動產強制執行。經本院民事執行處承辦司法事務官以系
    爭不動產須登記為債務人乙○○所有後始得對之執行，並於
    97年12月25日、98年2 月17日兩度通知異議人於文到14日內
    補正，於98年1 月22日、98年2 月26日合法送達於異議人，
    屆期均未據異議人補正，承辦司法事務官乃依強制執行法第
    28條之1 規定駁回異議人強制執行之聲請，以上各節有本件
    卷證可稽。
四、按債權人依民法第244 條提起之撤銷詐害行為訴訟，其勝訴
    判決固屬形成判決，而有對世之效力；惟如須將已經物權行
    為移轉之財產回復原狀，仍須以給付判決為執行名義，非得
    據形成判決為強制執行。經查：
  (一)系爭確定判決所由之訴訟事件，係案外人台灣省合作金庫（
    即今合作金庫銀行股份有限公司，下稱合作金庫）對案外人
    郭麗卿及本件債務人乙○○所提起，合作金庫主張乙○○將
    系爭不動產贈與其配偶郭麗卿，有害於合作金庫之債權，而
    依民法第244 條第1 項規定求為撤銷該項贈與行為，並請求
    郭麗卿塗銷系爭不動產之所有權移轉登記。經高雄高分院以
    系爭確定判決撤銷乙○○與郭麗卿間就系爭不動產之贈與行
    為，並命郭麗卿塗銷系爭不動產之所有權移轉登記。揆諸前
    揭說明，系爭確定判決僅關於撤銷孫、郭兩人間之贈與行為
    部分係屬形成判決，而具對世效力，亦即效力及於全體債權
    人；惟關於命郭麗卿塗銷所有權移轉登記部分，則無對世效
    力，如郭麗卿未予塗銷，僅合作金庫得依系爭確定判決求為
    強制執行，其他債權人無從依該判決請求強制塗銷所有權移
    轉登記。是異議人所謂系爭確定判決全部具有對世效力云云
    ，顯有誤解。
  (二)次按，基於確定判決，或依民事訴訟法成立之和解、調解，
    第三人應移轉或設定不動產物權於債務人者，執行法院得因
    債權人之聲請，以債務人之費用，通知登記機關登記為債務
    人所有後執行之，此固為強制執行法第116 條所明定。惟依
    該規定之上、下文義以觀，債權人係指此等確定判決、和解
    或調解之原告或其中一造，並得依此等判決、和解或調解請
    求執行債務人以外之第三人為移轉或設定行為之執行債權人
    。惟異議人並非系爭確定判決之原告，亦非依該判決得請求
    郭麗卿塗銷所有權移轉登記之人，業如前述，是異議人援引
    上開規定請求本院民事執行處逕以債務人乙○○費用通知地
    政機關將系爭不動產登記為乙○○所有，亦屬無據。
五、綜合前述，系爭確定判決僅關於撤銷孫、郭兩人間就系爭不
    動產之贈與行為具有對世效力，異議人無從依該判決關於命
    郭麗卿塗銷所有權移轉登記部分，請求逕以乙○○費用通知
    登記機關登記為乙○○所有。而經承辦司法事務官兩度通知
    異議人限期補正系爭不動產登記為乙○○所有之資料，經合
    法送達後逾期均未據補正，則承辦司法事務官依強制執行法
    第28條之1 規定駁回其強制執行之聲請，於法並無不合。異
    議意旨猶執陳詞指摘原裁定不當，洵屬無據，自應予駁回。
六、依強制執行法第30條之1 、第3 條、第12條，民事訴訟法第
    240條之4 第3 項後段，法院組織法第17條，裁定如主文。
中    華    民    國    98    年    4     月    20    日
                    民事第二庭  法  官  甯  馨
以上正本係照原本作成。
如不服本裁定應於送達10日內向本院提出抗告狀，並繳納裁判費
新台幣1,000元。
中    華    民    國    98    年    4     月    20    日
                                書記官  蔡靜雯


司法院資訊處製作；財團法人民間司法改革基金會備份。
